---
jupyter:
  jupytext:
    formats: Rmd,ipynb
    text_representation:
      extension: .Rmd
      format_name: rmarkdown
      format_version: '1.2'
      jupytext_version: 1.9.1
  kernelspec:
    display_name: R
    language: R
    name: ir
---

# โหลด R packages

```{r}
setwd(here::here())
source("R/oaeTS.R", encoding = "UTF-8")
year_now = 2563
```

# แปลงข้อมูลราคาเป็น long format


## ราคาเกษตรกร (Farmgate price)
รวมไฟล์ราคา แล้ว save เป็น RDS

```{r}
root = "../data/rice/farmgate/"

rhfg = read_price_rice_fg(root, "rhfg.xlsx") %>% mutate(price_id = 'RHFG')
rwfg = read_price_rice_fg(root, "rwfg.xlsx") %>% mutate(price_id = 'RWFG')
rgfg = read_price_rice_fg(root, "rgfg.xlsx") %>% mutate(price_id = 'RGFG')

rice_fg = rbind(rhfg, rwfg, rgfg) %>%
  select(date, price_id, place, amount) %>%
  filter(date < '2020-04-01')

saveRDS(rice_fg, '../data/rice/rice_fg.rds')
rice_fg
```

## ราคาขายส่ง (Wholesale price)
รวมไฟล์ราคา แล้ว save เป็น RDS

```{r}
rice_ws = data.frame()
for (i in 2545:year_now) {
    df = read_price_rice_ws(i)
    rice_ws = rbind(rice_ws, df)
}

saveRDS(rice_ws, '../data/rice/rice_ws.rds')
rice_ws
```

## ราคาส่งออก (Export price)
รวมไฟล์ราคา แล้ว save เป็น RDS

```{r}
rice_ex_th = data.frame()
for (i in 2546:year_now){
    df = suppressWarnings(read_price_rice_ex(i))
    rice_ex_th = rbind(rice_ex_th, df)
}

saveRDS(rice_ex_th, '../data/rice/rice_ex_th.rds')
rice_ex_th
```

## รวม ราคา 3 ตลาด

```{r}
rice_price = rbind(rice_fg, rice_ws, rice_ex_th)
saveRDS(rice_price, '../data/rice/rice_price.rds')
```

```{r}
rice_price = readRDS('../data/rice/rice_price.rds')
rice_price
```

# แปลงข้อมูลราคาเป็น wide format


## โหลด metadata

```{r}
tbl_admin_tha1 = read_excel("../data/tbl_admin_tha1.xlsx")
tbl_admin_tha1
```

## ราคาเกษตรกร

```{r}
prices = c("RGFG_0", #"RGFG_1", "RGFG_2", "RGFG_3",
           "RGFG_KK", "RGFG_SN", "RGFG_UN", "RGFG_KL", "RGFG_MS",
           "RHFG_0", #"RHFG_1", "RHFG_2", "RHFG_3", 
           "RHFG_SU", "RHFG_NR", "RHFG_UR", "RHFG_SI", "RHFG_BR",
           "RWFG_0", #"RWFG_1", "RWFG_2", "RWFG_3", 
           "RWFG_NS", "RWFG_PC", "RWFG_KP", "RWFG_SH", "RWFG_PS"
          )

rice_fg_wide = rice_price %>%
  filter(endsWith(price_id, "FG")) %>%
  mutate(HASC_1 = sapply(place,
                         lookup,
                         tbl_admin_tha1, 
                         key = 'name_th1', 
                         alt = 'name_alt',
                         val = 'HASC_1',
                         simplify = TRUE)
        ) %>%
  left_join(tbl_admin_tha1, by=c('HASC_1')) %>%
  mutate(place_id = str_replace_all(HASC_1, "TH.", "")) %>%
  mutate(price_id = paste(price_id, place_id, sep="_")) %>%
  mutate(date = floor_date(date, "month")) %>%
  filter(price_id %in% prices) %>%
  pivot_wider(id_cols = date,
              names_from = price_id,
              values_from = amount,
              values_fn = list(amount = mean)
             )

rice_fg_wide
```

## ราคาขายส่ง ราคาส่งออก

```{r}
prices = c("RHWS00BO", "RHWS00BN", # hommali rice wholesale
           "RHXB00BO", "RHXB00BN", # hommali rice export
           "RWWS05GO", "RWWS05GN", # white rice wholesale 
           "RWXB05GU", # white rice export 
           "RGWS10LO", "RGWS10LN", # glutinous wholesale
           "RGXB10GF", "RGXB10GS", "RGXB10GU", "RGXB10LU" # glutinous export
          )

rice_price_wide = rice_price %>%
  select(-place) %>%
  filter(price_id %in% prices) %>%
  filter(!is.na(date)) %>% # there are some missing date due to week
  mutate(date = floor_date(date, "month")) %>%
  mutate(price_id = substr(price_id, start = 1, stop = 4)) %>%
  pivot_wider(id_cols = date,
              names_from = price_id,
              values_from = amount,
              values_fn = list(amount = mean)
             )

rice_price_wide = rice_fg_wide %>% left_join(rice_price_wide, by="date")
rice_price_wide
```

# เพิ่ม dummy variables

```{r}
# dummy years ช่วงวิกฤตอาหารครั้งที่ 1
start_foodcrisis = as.Date('2008/1/1')
end_foodcrisis = as.Date('2008/6/1')

# dummy years ช่วงนโยบายจำนำข้าวทุกเมล็ดของ นายก ยิ่งลักษณ์
start_pledge = as.Date('2011/10/1')
end_pledge = as.Date('2014/02/1')
```

```{r}
rice_price_wide = rice_price_wide %>%
  mutate(d_foodcrisis = ifelse(date >= start_foodcrisis & 
                               date <= end_foodcrisis, 1, 0)) %>%
  mutate(d_pledge = ifelse(date >= start_pledge & 
                               date <= end_pledge, 1, 0))

saveRDS(rice_price_wide, '../data/rice/rice_price_tidy.rds')
rice_price_wide
```

# จัดการ missing values

```{r}
price = readRDS('../data/rice/rice_price_tidy.rds')
price_ts = price %>% select(-date) %>% ts(start = 1989, freq = 12)
price_xts = column_to_rownames(price, var = "date") %>% as.xts()
# price_fg = rice_fg_wide %>% 
#   column_to_rownames(var = "date") %>% as.xts()
```

```{r}
sapply(price_ts, function(x) sum(!is.na(x)))
```

## ข้าวหอมมะลิ
ข้าวหอมมะลิ อุบล เริ่มตั้งแต่ปี มค 1997

```{r}
cols = colnames(price_ts)[startsWith(colnames(price_ts), 'RH')]
p_rice = price_ts[, cols]
set_figsize(12, 8)
par(mfrow=c(4, 1))
for (i in 1:ncol(p_rice)) {
  plotNA.distribution(p_rice[,i], main=colnames(p_rice)[i])
}
```

## ข้าวเจ้าอื่น
2. ข้าวเจ้าขาว ราคารายจังหวัดเริ่มตั้งแต่ปี ธค 2006
3. ข้าวเเหนียว กาฬสินธุ์เริ่มตั้งแต่ปี มค 1997

```{r}
cols = names(price_xts)[startsWith(names(price_xts), 'RW')]
p_rice = price_xts[, cols]
set_figsize(12, 8)
par(mfrow=c(4, 1))
for (i in 1:ncol(p_rice)) {
  plotNA.distribution(p_rice[,i], main=names(p_rice)[i])
}
```

## ข้าวเหนียว

```{r}
cols = names(price_xts)[startsWith(names(price_xts), 'RG')]
p_rice = price_xts[, cols]
set_figsize(12, 8)
par(mfrow=c(4, 1))
for (i in 1:ncol(p_rice)) {
  plotNA.distribution(p_rice[,i], main=names(p_rice)[i])
}
```

```{r}
price_ts_filled = na_kalman(price_ts, model = "auto.arima", maxgap = 12)
saveRDS(price_ts_filled, '../data/rice/rice_price_filled.rds')
tail(price_ts_filled)
```

# กราฟ

```{r}
data = rice_price %>%
    filter(year(date)>2002) %>%
    filter((place=='เฉลี่ยทั้งประเทศ' & price_id=='RHFG') |
           price_id=='RHWS00BO' | price_id=='RHXB00BO'
          )

g = ggplot(data, aes(date, amount, colour=price_id)) +
    geom_line() + xlab("") + ylab("price") +
    scale_color_tableau() + 
    theme_light()
ggplotly(g)
```

# Backup

```{r}
# rice_fg_wide = rice_price %>%
#   filter(grepl('FG', price_id)) %>%
#   filter(!is.na(amount)) %>%
#   filter(!is.na(date)) %>%
#   left_join(tbl_admin_tha1, by=c("place" = "name_oae1")) %>%
#   mutate(place_id = str_replace_all(HASC_1, "TH.", "")) %>%
#   mutate(new_price_id=paste(price_id, place_id, sep="_")) %>%
#   mutate(month = floor_date(date, "month")) %>%
#   filter(new_price_id %in% prices) %>%
#   select(month, place, new_price_id, amount) %>%
#   group_by(month, new_price_id) %>%
#   summarise(amount = mean(amount)) %>%
#   spread(new_price_id, amount)

# write.xlsx(rice_price_wide, '../data/rice/rice_price_wide.xlsx')
```

```{r}
# prices = c("RHWS00BO", "RHWS00BN", # hommali rice wholesale
#            "RHXB00BO", "RHXB00BN", # hommali rice export
#            "RWWS05GO", "RWWS05GN", # white rice wholesale 
#            "RWXB05GU", # white rice export 
#            "RGWS10LO", "RGWS10LN", # glutinous wholesale
#            "RGXB10GF", "RGXB10GS", "RGXB10GU", "RGXB10LU" # glutinous export
#           )

# rice_price_wide = rice_price %>%
#     select(-place) %>%
#     filter(price_id %in% prices) %>%
#     filter(!is.na(date)) %>%
#     mutate(month = floor_date(date, "month")) %>%
#     mutate(new_price_id = substr(price_id,start = 1, stop = 4)) %>%
#     group_by(month, new_price_id) %>%
#     summarise(amount = mean(amount)) %>%
#     spread(new_price_id, amount) %>%
#     right_join(rice_fg_wide, by="month")
```

```{r}
check <- rice_price %>%
    filter(grepl('FG', price_id)) %>%
    mutate(count = !is.na(amount)) %>%
    group_by(place, price_id) %>%
    summarise(sum = sum(count)) %>%
    spread(price_id, sum)

write.xlsx(check, '../data/rice/check.xlsx')
```

# สร้างตารางอธิบายชื่อ ข้อมูลราคา (`tbl_rice_price`)

```{r}
# library(rio)
# data_list <- import_list("../data/data_dict.xlsx")

# A <- data_list$aa['aa']
# B <- data_list$bb['bb']
# C <- data_list$cc['cc']
# D <- data_list$d['d']
# E <- data_list$e['e']

# price_id_names <- unique(rice_price$price_id)

# tbl_rice_price <- crossing(A,B,C,D,E) %>% 
#     mutate(price_id = pmap_chr(., paste, sep="")) %>%
#     mutate(price_id = str_replace_all(price_id, "Z", "")) %>%
#     filter(price_id %in% price_id_names)

# tbl_rice_price <- tbl_price_rice %>%
#     left_join(data_list$aa) %>%
#     left_join(data_list$bb) %>%
#     left_join(data_list$cc) %>%
#     left_join(data_list$d) %>%
#     left_join(data_list$e) %>%
#     unite(price_name, c(aa_name, bb_name, cc_name, d_name, e_name), sep = " ", remove = FALSE) %>%
#     unite(price_name_th, c(aa_name_th, bb_name_th, cc_name_th, d_name_th, e_name_th), sep = " ", remove = FALSE) %>%
#     mutate(price_name = str_replace_all(price_name, "NA", "")) %>% 
#     mutate(price_name_th = str_replace_all(price_name_th, "NA", ""))

# write.xlsx(tbl_rice_price, '../data/rice/tbl_rice_price.xlsx')
```

```{r}
# count_by_price_id <- rice_price %>%
#     group_by(price_id) %>%
#     summarize(sum(!is.na(amount))) %>%
#     left_join(tbl_rice_price)
# write.xlsx(count_by_price_id, '../data/rice/count_by_price_id.xlsx')
```

```{r}
# write.xlsx(unique(rice_fg$place), 'changwat.xlsx')
```
